【裁判字號】    90,上更(一),3
【裁判日期】    900628
【裁判案由】    違反懲治走私條例
【裁判全文】
福建高等法院金門分院刑事判決                      九十年度上更(一)字第三號
    上訴人  甲○○
    即被告
    選  任  黃怡騰律師
    辯護人
右上訴人因違反懲治走私條例案件，不服福建金門地方法院八十八年度訴字第卅號，
中華民國八十九年六月廿七日第一審判決 (起訴案號福建金門地方法院檢察署八十八
年度偵字第七十四號第三一一號、八十九年度偵字第二三七號 (併辦部分) ) 提起上
訴，判決後，由最高法院發回更審，本院判決如左：
    主    文
原判決撤銷。
甲○○共同連續私運管制物品進口逾公告數額，處有期徒刑壹年，緩刑伍年。扣案之
蛤蠣壹仟陸佰伍拾公斤沒收。
    事    實
一、林甘約於民國八十八年二月二十二日凌晨四時許，駕駛舢舨船至后豐港外海向不
    詳姓名年籍之大陸人民以每公斤新台幣 (下同) 十八元之單價購買自大陸地區私
    運進入之大陸蛤蠣四十二包，每包二十五公斤，總重量為一千零五十公斤，僱用
    知情且具運送概括犯意之甲○○基於共同運送走私物品之犯意聯絡於同日凌晨四
    時三十分許，駕駛車號為ＷＹ｜七四一三號自用小貨車，在金門縣金城鎮后豐港
    海堤上運送該批蛤蠣，擬運送至東門菜市場出售，於運送數百公尺後，為警當場
    查獲並扣得走私之蛤蠣一千零五十公斤。
二、洪榮碧、甲○○與洪成松均為金門沿海漁民，明知私運淪陷區 (即大陸地區) 內
    物品達一千公斤以上，即視為管制物品，洪榮碧、甲○○兄弟與不知年籍之大陸
    成年漁民竟仍基於共同私運大陸逾公告數額管制物品進口之概括犯意，洪成松基
    於共同運送私運管制物品進口逾公告數額之走私物品之概括犯意，自民國八十八
    年三月起至同年八月三日止，先後多次，每隔一段時日即由甲○○利用電話聯絡
    方式向不知姓名年籍之大陸成年漁民以每公斤十八元代價購買蛤蠣，由大陸漁民
    利用深夜視線不明，將逾公告管制數額之蛤蠣丟包在金門縣金城鎮后豐港海域洪
    榮碧所有養蛤場，由洪榮碧、甲○○共同運送銷售，又洪榮碧、甲○○並自八十
    八年五月間起雇用知悉上情之洪成松以壹天一千五百元代價共同運送，其三人於
    海水退潮時至上址共同搬運上岸並運送至甲○○位於金門縣金城鎮后豐港二十一
    之一號家中裝箱後，再委由不知情之吳清安、吳炎土二人載往金門尚義機場由遠
   東航空公司運至臺灣以每公斤五十元至八十元不等之價格銷售牟利。嗣於八十八
    年八月三日十五時許，為警當場查獲，並扣得走私之蛤蠣一千六百五十公斤。
三、案經金門縣警察局移送福建金門地方法院檢察署檢察官偵查起訴。
    理    由
壹、犯罪事實一部分：
一、訊據上訴人即被告甲○○固坦承有於前開時日運送前開蛤蠣，運離海邊約幾百公
    尺後，為警查獲之事實，惟矢口否認有運送走私物品之犯行，並以前開蛤蠣是放
    在海堤旁的民房內，伊不曉得是走私物品，以為是林甘約養殖的，等語置辯。
二、第查被告於八十八年二月廿二日凌晨四時卅分許駕駛ＷＹ｜七四一三號自用小貨
    車在金城鎮金水村后豐港海堤運送前開蛤蠣，運送數百公尺後，為警查獲等情。
    除被告自白外，復有金門縣警察局查扣單一紙、金門縣警察局金城警察所解送人
    犯報告書一紙，在卷足稽，前開蛤蠣確為大陸物品，業據已決被告林甘約於警訊
    時供承：「ＷＹ｜七四一三號自小貨車上之蛤蠣數量總共四十二包每包廿五公斤
    ，這些蛤蠣我是每台斤以十八元新台幣購得的」「我是開我自己所有之無船名之
    機動舢舨至后豐港外海，靠近大陸漁船時，用口頭的方式，一手交錢，一手交貨
    的方式完成交易的」「這些蛤蠣我是於八十八年二月廿二日四時開機動舢舨至后
    豐港外海向大陸漁民購得的」。 (見偵查卷第二頁) 。「這些蛤蠣是中國大陸生
    產經我連絡而走私來金門的」 (見偵查卷第四頁反面) 林甘約並已因本件私運大
    陸走私物品進口判處罪刑確定，有原審法院八十八年度訴字第卅號判決書在卷足
    稽，又被告林甘約於警訊時亦坦承：「這些蛤蠣總重壹千零伍拾公斤，是全部一
    次上岸，搬運時被查獲的」， (見偵查卷第四頁反面) ，金門縣警察局查扣單亦
    載明查扣大陸蛤蠣四十二包每包廿五公斤，足見被告林甘約係一次走私進口一千
    零五十公斤之蛤蠣，是則前揭蛤蠣係屬於私運進口逾公告數額之走私物品，至堪
    認定。
三、次查被告辯稱：伊不曉得是走私物品以為是林甘約養殖云云，惟被告搬運蛤蠣時
    間係在凌晨四時卅分，載運地點又在后豐港海堤邊，而搬運之蛤蠣係經包裝整齊
    計四十二包每包蛤蠣廿五公斤，已足令人懷疑該批蛤蠣係走私進口物品，參以被
    告林甘約於偵查中供稱：「甲○○知道要去載大陸走私物品，我們兩人是鄰居又
    是親戚」，被告於偵查中亦供稱：「我不曾幫林甘約載過他養殖的蛤蠣，因為他
    養殖的數量很少，他自己挑回去」 (見偵查卷第廿三、廿四頁) 足見被告於搬運
    蛤蠣時，應已知該批物品為大陸蛤蠣，被告所辯顯係飾卸之詞，委無足取。犯行
    洵堪認定。
貳、犯罪事實二部分：
一、訊據上訴人即被告甲○○矢口否認走私犯行，並以所查扣之蛤蠣，均係伊在金門
    養殖場所養殖的等語置辯。
二、第查，被告甲○○之右揭犯行，業據已決被告洪成松於偵查中坦承：「 (他們雇
    用你時，有無告訴你是大陸丟包的？) 他們雖然沒講，但看整包包好的，也知道
    是大陸來的，」「 (誰向大陸訂貨？) 是洪氏兄弟 (指甲○○兄弟) 訂貨，我是
    僱工，一天一千五百元。」「 (有無參與分裝過程？) 有的，把整包拆散，以每
    二十五公斤裝成一包，方便上飛機。」「 (如何撈起丟包？) 有時將整包打散放
    在養蛤區養，再利用白天去撈，有時是整包撈起上岸再分裝。」「我今天於凌晨
    三時三十分許與甲○○、洪榮碧駕船出海向大陸漁民載回蛤蠣拾幾袋，倒入甲○
    ○的養殖網內，然後上岸休息，待退潮後我們三人再下海將丟包的蛤蠣，挑上岸
    再用機車載運到甲○○家中包裝以後銷台」「據我所知甲○○是從八十八年三月
    份起走私大陸文蛤，我則是今年 (八十八年) 五月份起，才受僱於他挑文蛤」各
     等語屬實(見福建金門地方法院檢察署八十八年偵字第三一二號偵查卷八十八年
    八月三日偵查筆錄) 。此外，並有航空警察局台北分局金門分駐所尚義機場大宗
    物品出境統計表四紙及蛤蠣一千六百五十公斤扣案 (見搜索扣押證明筆錄) 足資
    佐證，罪證明確。
三、次查，證人吳清安於警訊中供稱：每月幫洪榮碧運送之蛤蠣總量約一萬公斤至二
    萬公斤不等云云，而被告洪榮碧自承：「伊飼養蛤的面積，有二十公尺寬長三十
    公尺(共有九塊) 」，被告甲○○自承：「伊養殖的大約有一百公尺乘一百公尺
    的範圍，內分為七個養殖區」，又據為被告洪榮碧運送走私物品之被告洪成松供
    稱：「甲○○養殖的面積約兩百公尺左右，每年收成約有一萬五千公斤左右」各
    等語相互參證，顯見被告甲○○所養殖之蛤蠣每月產量與運送至台灣之數量，顯
    不相當，足見被告之辯解，均不足採信，被告等犯行洵堪認定。
參、核被告所為係犯懲治走私條例第二條第一項私運管制物品進口逾公告數額罪，同
    條例第三條第一項運送及銷售走私物品罪，所犯三罪間有方法結果之牽連關係，
    應從一重之私運管制物品進口罪處斷。其與不知姓名年籍資料之大陸成年漁民、
    及洪榮碧有犯意聯絡與行為分擔，為共同正犯。又被吉多次犯行，時間緊接，顯
    係基於概括之犯意為之，應依連續犯論以一罪。原審論罪科刑，固非無據，惟查
    犯罪事實一與犯罪事實二部分具有連續犯關係 (運送部分) ，原判決就檢察官移
    送併辦犯罪事實二部分，漏未審判自有未合，被告上訴否認犯罪雖無理由，惟原
    判決既有可議，應予撤銷改判。爰審酌被告因貪圖私利致有本件犯行，及其品性
    、犯罪動機、手段、目的及事後態度等一切情狀，量處如主文所示之刑。又查被
    告未曾受有期徒刑以上刑之宣告，此有本院被告全國前案記錄表附卷可憑，此次
    因一時失慮，致罹刑章，經此刑之宣告，應知警惕而無再犯之虞，本院因認暫不
    執行其刑為當，予以宣告緩刑，以啟自新。末查，扣案之蛤蠣一千六百五十公斤
    係被告甲○○所有，因犯本案之罪所得之物，爰依刑法第三十八條第一項第三款
    併予宣告沒收。
肆、查被告甲○○，在后豐港海域擁有養蛤場，其運送至台灣之蛤蠣應有其自行生產
    之部分，又蛤蠣之生產有季節性，觀諸被告在八十八年四月內運送至台灣地區超
    過一千公斤者僅有三次，五月間運至台灣地區一千公斤者僅有八次，而六、七月
    間則較多，是則被告既自有養殖場，已難謂其單賴走私蛤蠣為生，何況蛤蠣產期
    甚短，更難謂其恃走私蛤蠣為業，檢察官依走私常業罪起訴，尚有未合，起訴法
    條應予變更，另扣案之蛤蠣一千零五十公斤部分業經金門縣政府依據高雄關稅局
     (八八) 第０三七七號處分書執行沒入銷燬，有金門縣警察局八十八年六月十五
    日 (八八) 敬刑字第八八六０七五號函所附上開處分書在卷足憑，自無從再予宣
    告沒收，附此敘明。
據上論斷，應依刑事訴訟法第三百六十九條第一項前段、第三百六十四條、第二百九
十九條第一項前段，第三百條，懲治走私條例第二條第一項、第三條第一項、第十一
條、第十二條，刑法第二十八條、第五十五條、第五十六條、第七十四條第一款、第
三十八條第一項第三款，判決如主文。
本案經檢察官劉家芳到庭職行職務。
中    華    民    國        九十      年      六      月      廿八      日
                                    福建高等法院金門分院刑事庭
                                        審判長法  官  郭  君  勳
                                              法  官  林  勤  綱
                                              法  官  李  宗  榮
右正本證明與原本無異。
如不服本判決，應於收受送達後十日內向本院提出上訴書狀，其未表明上訴理由者，
並應於提出上訴後十日內向本院補提理由書狀 (均須按他造當事人之人數附繕本) 。
中    華    民    國        九十      年      七      月      十二      日
                                              書記官  李  麗  鳳


司法院資訊處製作；財團法人民間司法改革基金會備份。
